【裁判字號】    95,上訴,625
【裁判日期】    950511
【裁判案由】    搶奪
【裁判全文】
臺灣高等法院臺中分院刑事判決         95年度上訴字第625號
上  訴  人  臺灣臺中地方法院檢察署檢察官
被      告  甲○○
                    （
上列上訴人因搶奪案件，不服臺灣臺中地方法院94年度易字第25
43號中華民國95年2月15日第一審判決 （聲請簡易判決處刑案號
：臺灣臺中地方法院檢察署94年度速偵字第3992號）及移送併辦
審理案號（臺灣臺中地方法院檢察署94年度偵字第18994號） ，
提起上訴，本院判決如下：
    主    文
原判決撤銷。
甲○○意圖為自己不法之所有，攜帶兇器，而搶奪他人之動產，
累犯，處有期徒刑年陸月。扣案之鑰匙壹支及挫刀貳支，均沒
收。
    犯罪事實
一、甲○○前於民國（下同）九十年間因犯搶奪罪及竊盜罪，經
    臺灣臺中地方法院判處應執行有期徒刑三年十月確定（搶奪
    部分三年二月，竊盜部分十月定刑），於九十四年五月十四
    日假釋期滿執行完畢。復於九十四年間因犯竊盜罪，經臺灣
    臺中地方法院判處拘役五十五日確定，甫於九十四年十月十
    二日執行完畢。詎猶不知悔改，復基於意圖為自己不法所有
    之概括犯意，（一）於九十四年十月二十二日十四、十五時
    許（聲請簡易判決處刑書「原審判決誤載為起訴書」誤載為
    中午十二時許），在臺中縣大甲鎮○○路與中山路路口，以
    其所有之鑰匙一支，竊取丁○○所有車牌號碼為Ｆ九Ａ－二
    三七號之重型機車一部（價值約新臺幣〈下同〉二萬元），
    得手後供己代步之用，嗣於同年月二十三日十七時五十分許
    ，在臺中縣沙鹿鎮○○街與新興街口為巡邏員警查獲，並扣
    得上開鑰匙一支（即臺中縣警察局清水分局清警偵字第○九
    四○○○四八三七號卷第二一頁上方照片所示之鑰一支）。
    （二）再基於上述竊盜之概括犯意及意圖為自己不法所有之
    搶奪犯意，先於九十四年十一月二十五日十二時許（併案意
    旨書誤載為九十四年十一月二十五日十三時十五分），在臺
    中縣后里鄉○○路第一市場內，以將其所攜帶為其所有客觀
    上足供兇器使用之銼刀二支，插入由乙○○○使用（登記車
    主為張榮輝）停放在該處車牌號碼為ＫＣＮ－○六三號之重
    型機車之鑰匙孔撬開電門，發動引擎之方式，竊取該部重型
    機車（價值約三萬元，內尚有輪胎鎖、雨衣及安全帽一頂）
    。得手後旋騎乘該部重型機車，頭戴上開竊得之安全帽一頂
    ，並攜帶上揭客觀上足供兇器使用之銼刀二支，於同日二十
    時十六分許（併案意旨書「原審判決誤載為起訴書」誤載為
    同日二十時二十分許），在臺中縣后里鄉○○路八五號前，
    駛近丙○○所騎乘後載其女余幸娟之車牌號碼ＪＹＴ－六一
    七號重型機車，乘丙○○不備之際，徒手搶奪丙○○所有置
    於該機車腳踏板上之皮包一個（內有行動電話機一具及皮夾
    一個），得手後加速逃逸。隨即因丙○○騎乘機車自後追趕
    駛近甲○○所騎機車，余幸娟且以腳踢甲○○身體，甲○○
    欲迴轉機車行進方向之際，由余幸娟下車抱住甲○○腰部，
    甲○○因現場前方人數頗眾，乃稱還給妳並將搶得之皮包丟
    在地上，再趁余幸娟撿拾地上皮包之際，騎機車逃離現場。
    旋經警據報於同日二十一時十分許，在臺中縣后里鄉○村路
    一二一號前查獲甲○○騎乘該部贓車，並扣得上開甲○○所
    有之銼刀二支。
二、案經臺中縣警察局清水分局報告臺灣臺中地方法院檢察署檢
    察官偵查後聲請簡易判決處刑及移送併辦，臺灣臺中地方法
    院沙鹿簡易庭認為不宜以簡易判決處刑，簽由臺灣臺中地方
    法院刑事庭改依通常程序審理。
    理    由
一、訊據上訴人即被告（以下簡稱被告）甲○○對於上揭犯罪事
    實坦承不諱，核與被害人丁○○於警詢中、乙○○○於警詢
    及審理中指述遭竊情節、證人丙○○及余幸娟於警詢及審理
    中證述遭搶奪過程相符，並有警員職務報告計三份、現場圖
    一張、照片計二十三張、贓物認領保管單二張、車輛車牌失
    竊作業－查獲車輛認可資料、車輛竊盜、車牌失竊資料個別
    查詢報表－查詢車輛認可資料各一張在卷可稽，復有上開鑰
    匙一支及挫刀二支扣案可資佐證，足認被告自白確與事實相
    符，堪可採信。雖被告於本院審理時另辯稱：挫刀是伊在家
    裡用的，並非要拿出來作案的云云（見本院審理卷第四十七
    頁反面），惟被告業於本院審理時供稱：挫刀係撬機車電門
    所用等語（詳見原審卷第四十五頁反面），則被告辯稱未以
    挫刀作案云云，顯係卸責之詞，不足採信。再者，丁○○係
    於九十四年十月二十二日十三時三十分許，將其所有車牌號
    碼為F九A─二三七號之重型機車一部，停放在上址遭竊處，
    業據證人丁○○於警詢中陳明在卷，被告於審理中亦供明其
    行竊該部機車時間應為該日十四、十五時許，檢察官誤認被
    告竊取該部機車之時間為該日十二時許，尚有未合。又依路
    口監視器顯示時間，被告搶奪之時間應為九十四年十一月二
    十五日二十時十六分許，有警察職務報告一份在卷可憑，聲
    請簡易判決處刑書書誤載被告搶奪時間為同日二十時二十分
    許，亦有未合，均附此敘明。又併案意旨書認被告係於九十
    四年十一月二十五日十三時十五分，在臺中縣后里鄉○○路
    第一市場內，竊取車牌號碼為ＫＣＮ－○六三號之重型機車
    ，惟查：車牌號碼為ＫＣＮ－○六三號之重型機車車牌失竊
    作業－查獲車輛認可資料所示該機車失竊之時間為九十四年
    十一月二十五日十三時（見臺中縣警察局大甲分局中縣警偵
    字第0940033851號卷第二十六頁），而被告於警詢亦自承：
    「於（25）日約中午十二時許‧‧‧將機車發動後竊取」等
    語（見臺中縣警察局大甲分局中縣警偵字第0940033851號卷
    第七頁），惟併案意旨書所認之本件失竊時間，均在上開以
    車牌失竊作業－查獲車輛認可資料所示失竊之時間以及被告
    所自承竊取機車時間之後，足證併案意旨書所指之被告竊取
    機車之時間「九十四年十一月二十五日十三時十五分」與事
    實不符，本院認實際被告竊取機車之時間應為被告自承之「
    九十四年十一月二十五日十二時許」，始符事實。綜上所述
    ，本案事證明確，被告犯行堪以認定。
二、按刑法第三百二十一條第一項第三款之攜帶兇器竊盜罪及同
    法第三百三十條之攜帶兇器加重強盜罪係以行為人攜帶兇器
    竊盜或強盜為其加重條件，只要於竊盜或強盜時攜帶兇器，
    即構成加重竊盜或強盜罪名，因立法所規範者為攜帶兇器竊
    盜或強盜即屬於加重條件，而不以取出兇器犯之為必要，亦
    不以攜帶之初有持以行兇之意圖為限（最高法院九十四年度
    臺上字第三一四九號判決意旨參照）。查，被告甲○○為上
    揭如犯罪事實欄一（二）部分所示竊盜及搶奪犯行時，所攜
    帶之上開挫刀二支均長約二十公分，屬金屬材質，一端為尖
    銳形狀，形狀與臺中縣警察局大甲分局中縣甲警偵字第○九
    四○○三三八五一號警卷第三十四頁照片相同，業經原審當
    庭勘驗無訛（見原審卷第六十二頁）。是核被告如犯罪事實
    欄一（一）部分所示竊盜犯行，係犯刑法第三百二十條第一
    項之竊盜罪；其如犯罪事實欄一（二）部分所示竊盜及搶奪
    行為，係犯刑法第三百二十一條第一項第三款之攜帶兇器竊
    盜罪及刑法第三百二十六條第一項之攜帶兇器搶奪罪（犯刑
    法第三百二十五條第一項之搶奪罪，而有刑法第三百二十一
    條第一項第三款之加重條件）。被告先後二次竊盜行為，時
    間緊接，觸犯構成要件相同之罪名，顯係基於概括犯意反覆
    為之，為連續犯，應依刑法第五十六條規定論以刑法第三百
    二十一條第一項第三款之攜帶兇器竊盜罪之一罪，並加重其
    刑。被告所犯上開連續攜帶兇器竊盜罪及攜帶兇器搶奪罪間
    ，具有方法、結果之牽連關係，為牽連犯，應依法從一重之
    攜帶兇器搶奪罪處斷。被告上揭如犯罪事實欄一（二）部分
    所示加重竊盜及加重搶奪犯行，雖均未據檢察官起訴，惟既
    與經檢察官起訴部分具有連續犯（加重竊盜部分）及牽連犯
    （加重搶奪部分）之裁判上一罪關係，復經檢察官移送併辦
    ，均為起訴效力所及，本院自均應併予審理。再者，檢察官
    原移送併辦意旨係認被告上開搶奪部分係犯刑法第三百二十
    六條第一項之加重搶奪罪罪嫌，嗣公訴蒞庭檢察官於審理中
    雖改稱被告搶奪部分係犯刑法第三百二十五條第一項之搶奪
    罪嫌云云，惟按實質上一罪，基於審判不可分原則，其一部
    事實起訴者，依刑事訴訟法第二百六十七條之規定，其效力
    應及於全部，受訴法院對於未經起訴之他部分犯罪事實，自
    應一併審判，此為犯罪事實之一部擴張；基於審判不可分之
    同一訴訟理論，其全部事實起訴者，受訴法院認為一部犯罪
    不能證明或行為不罰時，僅於判決理由內說明不另為無罪之
    諭知即可，亦毋庸於主文內為無罪之宣示，此為犯罪事實之
    一部縮減。至刑事訴訟法第三百條規定有罪之判決，得就起
    訴之犯罪事實，變更檢察官所引應適用之法條，其所謂犯罪
    事實，係指單純一罪之單一事實及實質上一罪之「全部」犯
    罪事實而言，始有變更起訴法條之適用。亦即在不擴張及減
    縮原訴之原則下，法院得就有罪判決，於不妨害基本社會事
    實同一之範圍內，自由認定事實，變更檢察官所引應適用之
    法條而言，三者不能混為一談（最高法院八十七年度臺上字
    第七六六號、八十八年度臺上字第五五九一號、八十九年度
    臺上字第二三九○號判決意旨參照）。是依上開說明，被告
    所犯加重搶奪犯行，本院固應併予審理，且所認定之罪名與
    公訴蒞庭檢察官所認定之罪名不同，惟本院判決之事實既較
    起訴事實有所擴張，即毋庸對「未起訴之部分」為變更起訴
    法條之諭知，附此敘明。末查，被告前於九十年間因犯搶奪
    罪及竊盜罪，經臺灣臺中地方法院判處應執行有期徒刑三年
    十月確定（搶奪部分三年二月，竊盜部分十月定刑），於九
    十四年五月十四日假釋期滿執行完畢，有臺灣高等法院被告
    前案紀錄表及臺灣臺中地方法院檢察署刑案資料查註紀錄表
    各一份在卷可稽，其於受有期徒刑之執行完畢後，五年以內
    再犯本件有期徒刑以上之罪，為累犯，應依刑法第四十七條
    之規定，就連續攜帶兇器竊盜罪部分遞加重其刑，及就攜帶
    兇器搶奪罪部分加重其刑。原審判決認被告罪證明確，予以
    論罪科刑，固非無見，惟、原審判決誤認被告竊取車牌號
    碼為ＫＣＮ－○六三號之重型機車之時間九十四年十一月二
    十五日十三時十五分，顯與事實不符，業經詳述如前，容有
    未洽。、又本件被告前已犯有搶奪罪及竊盜罪，經臺灣臺
    中地方法院判處搶奪部分三年二月，竊盜部分十月，定應執
    行有期徒刑三年十月確定有臺灣臺中地方法院九十年度訴字
    第一六○九號刑事確定判決一份在卷可稽，本次再犯竊盜及
    加重搶奪犯行，雖坦承犯行，且次數比其前所犯次數為少，
    然本件被告所犯尚包含加重搶奪，原審判決未審酌及此，僅
    量處被告有期徒刑二年六月，尚屬過輕，亦有未洽。檢察官
    上訴意旨主張被告前已有竊盜、搶奪犯行，經判處有期徒刑
    三年十月確定，被告所犯本件攜帶兇器搶奪之罪，比之上開
    確定判決情節重大，原審僅量處被告有期徒刑二年六月，尚
    屬過輕等語，指摘原審判決不當，即有理由，而被告上訴主
    張原審判決量刑過重等語，指摘原審判決不當，雖無理由，
    惟原審判決既有上開可議之處，自應由本院將原審判決予以
    撤銷改判。爰審酌被告前已有上開竊盜及搶奪罪前科，且甫
    於九十四年間因再犯竊盜罪，經臺灣臺中地方法院沙鹿簡易
    庭判處拘役五十五日確定，於九十四年十月十二日執行完畢
    ，有上開被告刑案前科紀錄表在卷可憑，素行非佳，竟旋於
    九十四年十月二十二日即再為本案普通竊盜犯行，並於同年
    月二十三日為警查獲後，變本加厲，再於同年十一月二十五
    日為前揭攜帶兇器竊盜及攜帶兇器搶奪犯行，惡性不輕；其
    行為時係年滿三十二歲之成年男子，不思循正途賺取生活所
    需，竟為前開竊盜及搶奪犯行，對社會治安有重大危害；被
    告竊得之物大部分已由被害人等領回，所搶奪之財物已經被
    害人領回；被告犯罪後於警詢及偵審中均直承竊盜犯行，惟
    於警詢、偵查、原審訊問及行準備程序時，則飾詞圖卸加重
    搶奪犯行，直至原審審理中，經證人丙○○、余幸娟再度當
    庭結證被害經過，並由余幸娟指認被告口音後，始坦承加重
    搶奪犯行之態度等一切情狀，量處被告有期徒刑年陸月。
    原審公訴蒞庭檢察官雖具體求處判決被告有期徒刑四年，惟
    本院斟酌被告業已於本院坦承犯行，且本案竊盜犯行二次，
    加重搶奪犯行一次，認量處上述之刑度，應足資懲儆，檢察
    官求處被告有期徒刑四年，尚嫌過重，併此敘明。再上揭扣
    案之鑰匙一支（即臺中縣警察局清水分局清警偵字第○九四
    ○○○四八三七號卷第二一頁上方照片所示之鑰一支），係
    被告所有供犯竊盜罪所用之物；扣案之挫刀二支，係被告所
    有供犯加重搶奪罪所用之物，業據被告於審理中供承在卷，
    均應依刑法第三十八條第一項第二款規定，予以宣告沒收。
    至扣案被告搶奪時所穿之衣物，核非直接供被告犯罪所用之
    物；扣案之安全帽一頂並非被告所有，業經被害人乙○○○
    於原審審理中指述明確，爰均不予宣告沒收。再牽連犯從一
    重罪處斷時，固尚應引用輕罪條文，惟僅將其輕罪本條引用
    即可，不必再引刑法第五十六條（最高法院六十二年度第一
    次刑庭庭推總會議決議意旨參照），均併此敘明。
據上論斷，應依刑事訴訟法第三百六十九條第一項前段、第三百
六十四條、第二百九十九條第一項前段，刑法第三百二十一條第
一項第三款、第三百二十六條第一項、第五十五條、第四十七條
、第三十八條第一項第二款，判決如主文。
本案經檢察官戊○○到庭執行職務。
中    華    民    國    95    年    5     月    11    日
              刑事第三庭  審判長法  官  王  增  瑜
                                法  官  陳  欣  安
                                法  官  胡  忠  文
上列正本證明與原本無異。
如不服本判決應於收受送達後十日內向本院提出上訴書狀，其未
敘述上訴之理由者並得於提起上訴後十日內向本院補提理由書（
均須按他造當事人之人數附繕本）。
                                書記官  陳  麗  玉
中    華    民    國    95    年    5     月    12    日
附錄論罪科刑法條：
刑法第三百二十六條 ：
犯前條第一項之罪，而有第三百二十一條第一項各款情形之一者
，處一年以上七年以下有期徒刑。
前項之未遂犯罰之。
刑法第三百二十一條第一項第三款：
犯竊盜罪而有左列情形之一者，處六月以上、五年以下有期徒刑
：
三  攜帶兇器而犯之者。
                                                      Ｒ


司法院資訊處製作；財團法人民間司法改革基金會備份。
